臺灣高雄地方法院民事判決　　　　　　 100年度重訴字第34號
原　　　告　陳雙隨
　　　　　　曾俊元
　　　　　　曾俊文
共　　　同
訴訟代理人　黃敏哲律師
被　　　告　曾嫺淑
上列當事人間請求損害賠償事件，經本院刑事庭移送前來（99年
度審交附民字第355 號），本院於民國100 年6 月22日言詞辯論
終結，判決如下：
    主      文
被告應給付原告陳雙隨新臺幣壹佰柒拾伍萬壹仟捌佰零玖元、原
告曾俊元新臺幣肆拾陸萬陸仟陸佰陸拾柒元、原告曾俊文新臺幣
肆拾陸萬陸仟陸佰陸拾柒元，及均自民國九十九年九月十八日起
至清償日止，按週年利率百分之五計算之利息。
原告其餘之訴駁回。
訴訟費用由被告負擔百分之四十五，原告陳雙隨負擔百分之三十
七，原告曾俊元、曾俊文各負擔百分之九。
本判決第一項於原告陳雙隨以新臺幣伍拾捌萬肆仟元、原告曾俊
元以新臺幣壹拾伍萬陸仟元、原告曾俊文以新臺幣壹拾伍萬陸仟
元分別為被告供擔保後，各得假執行。但被告如分別以新臺幣壹
佰柒拾伍萬壹仟捌佰零玖元、新臺幣肆拾陸萬陸仟陸佰陸拾柒元
、新臺幣肆拾陸萬陸仟陸佰陸拾柒元為原告陳雙隨、曾俊元、曾
俊文供擔保後免為假執行。
原告其餘假執行之聲請駁回。
    事實及理由
一、原告主張：被告於民國99年3 月5 日上午6 時45分許，在騎
    乘車牌號碼H9M-900 號重型機車沿高雄市○○路外側慢車道
    由東向西行駛至壽昌路口時，本應注意車前狀況，並隨時採
    取必要之安全措施，而當時天候為晴，日間自然光，路面乾
    燥、無缺陷，視距良好，並無不能注意之情，被告竟疏未注
    意車前狀況，適被害人曾令森騎乘腳踏車於其前同向行駛，
    被告因而煞車不及而與之發生碰撞（下稱系爭交通事故），
    造成曾令森受有頭部外傷並顱骨骨折、雙側硬膜下出血及腦
    內出血等傷害，經送醫急救後仍不治死亡。又原告陳雙隨、
    曾俊元及曾俊文分為曾令森之配偶及子女，原告陳雙隨為此
    支出醫療費用新臺幣（下同）30,208元、喪葬費用457,500
    元，並因此未能受其配偶之扶養而受有損害2,427,759 元。
    且其等均因系爭交通事故造成曾令森死亡而於精神痛苦不堪
    ，應各得請求精神慰撫金100 萬元，為此爰依侵權行為之法
    律關係提起本訴等語。並聲明：(一)被告應給付原告陳雙隨3,
    915,467 元、原告曾俊元100 萬元、原告曾俊文100 萬元，
    及均自起訴狀繕本送達之翌日即99年9 月18日起至清償日止
    按週年利率5%計算之利息。(二)願供擔保，請准宣告假執行。
二、被告則以：伊確因過失而致發生系爭交通事故，造成曾令森
    死亡，惟原告請求之金額過高，且應扣除其等業已領取之強
    制汽車責任險理賠金等語資為抗辯。並聲明：(一)原告之訴駁
    回。(二)如獲不利判決，願供擔保請准宣告免為假執行。
三、兩造不爭執事項：
  (一)被告就系爭交通事故之發生具有過失，並因而致曾令森死亡
    。
  (二)原告陳雙隨為曾令森之配偶，原告曾俊元、曾俊文為曾令森
    之子女。
  (三)曾令森為38年9 月13日生，陳雙隨則為47年1 月7 日生，戶
    籍址於高雄市燕巢區，扶養義務人有曾令森及原告曾俊文、
    曾俊元。
  (四)原告陳雙隨因曾令森死亡而支出醫療費30,208元及喪葬費用
    457,500元。
  (五)原告業已領取強制汽車責任險理賠金計160 萬元，各分得53
    3,333 元。
  (六)原告陳雙隨國中畢業，為家庭主婦，原告曾俊元研究所碩士
    班畢業，目前失業，原告曾俊文大學畢業，目前任職台塑公
    司；被告則為大學畢業，目前失業。
四、得心證之理由
    按因故意或過失，不法侵害他人之權利者，負損害賠償責任
    ；汽車、機車或其他非依軌道行駛之動力車輛，在使用中加
    損害於他人者，駕駛人應賠償因此所生之損害；不法侵害他
    人致死者，對於支出醫療及增加生活上需要之費用或殯葬費
    之人，亦應負損害賠償責任；被害人對於第三人負有法定扶
    養義務者，加害人對於該第三人亦應負損害賠償責任；不法
    侵害他人致死者，被害人之父、母、子、女及配偶，雖非財
    產上之損害，亦得請求賠償相當之金額，民法第184 條第1
    項前段、第191 條之2 前段、第192 條第1 項、第2 項、第
    194 條分別定有明文。又慰藉金之賠償須以人格權遭遇侵害
    ，使精神上受有痛苦為必要，其核給之標準固與財產上損害
    之計算不同，然非不可斟酌雙方身分資力與加害程度，及其
    他各種情形核定相當之數額，最高法院51年台上字第223 號
    著有判例可供參照。次按夫妻互負扶養義務，其扶養義務之
    順序與直系血親卑親屬同，又扶養之程度，應按受扶養權利
    者之需要與負扶養義務者之經濟能力及身分定之，此觀民法
    第1116條之1 前段、第1119條等規定意旨自明。而夫妻互受
    扶養權利之順序，既與直系血親尊親屬同，自不以無謀生能
    力為必要，最高法院79年台上字第2629號著有判例要旨可供
    參照。查被告就系爭交通事故之發生具有過失，並因而致曾
    令森死亡已如前述，依諸上開規定，其自應負侵權行為之損
    害賠償責任，茲就原告所得請求之損害賠償金額計算如后：
  (一)醫療費、殯葬費：
    查原告陳雙隨因曾令森死亡支出醫療費用30,208元、喪葬費
    用457,500 元等情已如前述，則依諸上開規定，原告陳雙隨
    自得請求被告就此賠償之。
  (二)扶養費：
    1.原告陳雙隨為曾令森之配偶，47年1 月7 日生，戶籍址位
      於臺灣省高雄縣（現已改制為高雄市），有子女即原告曾
      俊元、曾俊文等2 人，其等於系爭事故發生時均已成年，
      原告陳雙隨98年度申報所得為3,065 元，名下有土地及房
      屋各1 筆、投資2 筆及汽車1 輛，房地課稅現值計2,240,
      225 元，投資金額為29,410元，於97年間即已退保勞工保
      險而無就業，此有戶籍謄本、稅務電子閘門財產所得調件
      明細表、勞保局查詢資料在卷可按（見本院附民卷第7 至
      9 頁、本院卷第7 頁、第97至103 頁），且為兩造所不爭
      執，則以原告陳雙隨名下固有上開房地及汽車等財產，然
      以其房地僅有1 筆應係供自己居住、使用，而不能藉由該
      等財產收益，且其98年度之申報所得僅有數千元，於系爭
      事故時業已52歲而無就業等情，應足認其不能維持生活而
      需人扶養。又原告陳雙隨之扶養義務人尚有子女即原告曾
      俊文及曾俊元等2 人已如前述，則曾令森負擔之扶養義務
      應僅有3 分之1 。
    2.曾令森為38年9 月13日生，陳雙隨則為47年1 月7 日生已
      如前述，則系爭事故發生時，原告陳雙隨、曾令森年齡各
      為52歲、60歲，而臺灣地區居民女性於52歲時的平均餘命
      為32.25 年、男性於60歲的平均餘命為21.4年，有內政部
      統計處編印之臺灣地區98年簡易生命表附卷可參（見本院
      卷第89至95頁），是原告陳雙隨主張曾令森對其負有法定
      扶養義務期間為21.4年應屬可採。又原告陳雙隨主張其每
      月應受扶養之費用為13,460元，此為被告所不爭執，則原
      告陳雙隨每年得向曾令森請求之扶養費用應為53,840元（
      計算式：13460 ×12÷3 ＝53840 ）。
    3.是依前述扶養年數、扶養金額以年別式複式霍夫曼式係數
      為計算結果，原告陳雙隨一次可請求被告賠償之扶養費即
      為797,434 元（計算式：53840 ×14.00000000 （此為應
      受扶養21年之霍夫曼係數）+53840×0.4 ×（15.0000000
      0 -00.00000000）=797434 ），故而原告陳雙隨逾此範圍
      之請求應非可採。
  (三)精神慰撫金：
    原告陳雙隨及原告曾俊元、曾俊文分別為曾令森之配偶與子
    女已如上述，則其等突遭喪偶及喪父之痛，精神所受痛苦自
    深，依上開說明，其等自均得請求賠償相當之慰撫金。查原
    告陳雙隨國中畢業，為家庭主婦，名下有土地及房屋各1 筆
    、投資2 筆及汽車1 輛，原告曾俊元研究所碩士班畢業，目
    前失業，名下有房屋2 筆、土地5 筆、汽車1 輛及投資7 筆
    ，原告曾俊文大學畢業，目前任職台塑公司，名下有房屋1
    筆、土地2 筆、汽車2 輛及投資3 筆；被告則為大學畢業，
    目前失業，名下沒有財產，此有稅務電子閘門財產所得調件
    明細表在卷可稽（見本院卷第7 至36頁），且為兩造所不爭
    執，是本院審酌兩造之身分地位、經濟能力及損害程度等一
    切情狀，認原告各請求100 萬元之慰撫金應屬適當。
五、綜上所述，因被告之過失而致發生系爭交通事故，致曾令森
    因而死亡，其自應負侵權行為之損害賠償責任，而原告陳雙
    隨所得請求之金額經計算為2,285,124 元（計算式：30208+
    457500+797434+1000000 ＝0000000 ），原告曾俊元、曾俊
    文各100 萬元，是於扣除如上所述原告各已領取之強制汽車
    責任險理賠金533,333 元後，原告陳雙隨、曾俊元、曾俊文
    依侵權行為之法律關係向被告各請求1,751,809 元、466,66
    7 元、466,667 元及法定遲延利息，均有理由，應予准許。
    至其等逾此範圍之請求，則無理由，應予駁回。
六、末按於原告或被告有多數之共同訴訟且合併判決時，與「以
    一訴主張數項標的」之情形，在法院「所命給付」之金額部
    分，實質上相同，是以均應合併計算其金額或價額，以定其
    得否依職權宣告假執行（臺灣高等法院暨所屬法院94年法律
    座談會參照）。是原告曾俊元、曾俊文勝訴部分，所命給付
    雖均未逾50萬元，仍非得依職權宣告假執行。又本件原告勝
    訴部分，兩造分別陳明願供擔保請准宣告假執行或免為假執
    行，核無不合，爰分別酌定相當之擔保金額，予以准許。至
    原告敗訴部分，其假執行之聲請失所附麗，應予駁回。
七、本件事證已臻明確，兩造其餘攻擊防禦方法及舉證，核與判
    決結果不生影響，爰不逐一論駁，併此敘明。
八、據上論結，本件原告之訴為一部有理由，一部無理由，依民
    事訴訟法第79條、第85條第1 項、第390 條第2 項、第392
    條第2項，判決如主文。
中    華    民    國   100    年    7     月    6     日
                  民事第四庭  審判長法  官  黃宏欽
                                    法  官  謝宗翰
                                    法  官  楊淑儀
以上正本係照原本作成。
如對本判決上訴，須於判決送達後20日內向本院提出上訴狀。如
委任律師提起上訴者，應一併繳納上訴審裁判費。
中    華    民    國   100    年    7     月    6     日
                                    書記官  王資惠